臺灣板橋地方法院刑事判決                          九十一年度易字第四四五號
    公  訴  人  臺灣板橋地方法院檢察署檢察官
    被      告  戊○○
                乙○○
右列被告因恐嚇取財等案件，經檢察官提起公訴 (九十年度偵續字第六五號、九十年
度偵字第八六五三號、九十年度偵字第八六五四號)，本院判決如左：
    主  文
戊○○、乙○○均無罪。
    理  由
一、公訴意旨略以：被告戊○○與林邱齡前因賭博而有債務糾紛，詎戊○○竟夥同丙○○（另行審結）及三名真實姓名年籍不詳之成年男子，共同基於恐嚇之犯意聯
    絡，於民國八十七年八月十日下午某時，至林邱齡位於台北縣永和市○○街十巷
    五弄一四號五樓之住處，向林邱齡及其夫甲○○恐嚇稱：「若不還錢，將押甲○○去做工」等語，使林邱齡及甲○○均心生畏懼，致生危害其安全。復夥同乙○○及三名真實姓名年籍不詳之成年男子，另行基於意圖為自己不法所有之犯意聯
    絡，於同年八月十一日中午某時，至林邱齡之前開住處，向林邱齡及其夫甲○○
    恐嚇稱：「小心一點，若今天不簽下本票，一定要你好看」等語，致林邱齡及甲○○因心生畏懼，而共同簽發新台幣（下同）七十萬元之本票（號碼：二三一二
    七八號）（以下簡稱本件本票）乙張並交付予戊○○，因認被告戊○○所為，係
    涉犯刑法第三百零五條之恐嚇危害安全罪嫌、第三百四十六條第一項之恐嚇取財
    罪嫌、被告乙○○所為，係涉犯刑法第三百四十六條第一項之恐嚇取財罪嫌云云
    。
二、按犯罪事實，應依證據認定之，無證據不得推定其犯罪事實。又不能證明被告犯
    罪者，應諭知無罪之判決，刑事訴訟法第一百五十四條、第三百零一條第一項分
    別定有明文。再按告訴人之告訴，係以使被告受刑事訴追為目的，是其陳述是否
    與事實相符，仍應調查其他證據以資審認；另被害人之陳述倘尚有瑕疵，則在未
    究明前，即難遽採為論罪科刑之依據。又認定不利於被告之事實，需依積極證據
    ，苟積極證據不足為不利於被告事實之認定時，即應為有利於被告之認定，更不
    必有何有利之證據（最高法院五十二年度臺上字第一三００號、六十一年台上字
    第三０九九號判例、最高法院五十六年度臺上字第八０七號判例參照）。且按在
    訴訟上用以證明事實之證據，須於通常一般之人均不致於有所懷疑，而得確信其
    為真實之程度者，始得據以為有罪之認定，倘其證明尚未達到此一程度，而有合
    理之懷疑性存在，致使無從為有罪之確信時，即應為無罪之判決（最高法院七十
    六年台上字第四九八六號判例意旨參照）。
三、本件公訴人認被告戊○○涉有恐嚇危害安全罪嫌及恐嚇取財罪嫌、被告乙○○涉
    有恐嚇取財罪嫌，無非以被告戊○○於偵查時坦承前因與被害人丁○○前因賭博
    有債務糾紛，及被害人丁○○、告訴人甲○○於八十七年八月十一日共同簽發七
    十萬元之本票一紙，並交付被告戊○○之事實，及告訴人甲○○之指訴、被害人
    即告訴人之妻丁○○之證詞，被告戊○○經送法務部調查局測謊鑑定，經測謊結
    果，認被告戊○○稱：(一)林邱齡欠其七十萬元；(二)其未恐嚇林邱齡夫妻。經測試
    呈情緒波動之反應，以控制問題法及混合問題法研判結果，應有說謊；認被告乙○○稱：(一)案發時其未帶人至林邱齡處；(二)其未逼林邱齡夫妻簽本票。經測試呈
    情緒波動之反應，以控制問題法及混合問題法研判結果，應有說謊；認告訴人甲○○稱：(一)其妻尚欠戊○○四十餘萬元；(二)其夫妻遭來人逼迫簽本票。經測試無
    情緒波動之反應，以控制問題法及混合問題法研判結果，應未說謊，此有法務部
    調查局九十一年一月四日調科參字第九○○七九五二五號測謊報告書一紙等證據
    為主要論據。惟被告戊○○矢口否認恐嚇危害安全罪、恐嚇取財罪，辯稱：八十
    七年八月十日並未去告訴人家中，八十七年八月十一日是因丁○○欠我七十萬元
    ，告訴人夫妻要我去他家拿本票，當時是與丙○○一起去拿本票，因為不識字，
    是請丙○○幫我看等語。而被告乙○○矢口否認恐嚇取財犯行，辯稱：八十七年
    八月十月及同年月十一日均未到過告訴人家中，不知道被告戊○○與告訴人之間
    的事等語。經查：
（一）被告戊○○於偵查時供述「他們夫妻（指告訴人甲○○夫妻）向我借款（八十
      五年）陸續借約七十萬元，八十七年我去他家，因為他借款沒有開票給我，我
      要求他開票給我，他說他沒開支票，要開本票給我，我說好」等語（參見八十
      九年他字第二一七號偵查卷第十九頁八十九年一月二十五日訊問筆錄）、「（
      丁○○現欠你多少錢？）他向我借七十萬元，一毛也未還」、「（甲○○及丁○○說已經還了四十多萬元？）一毛未還」、「（這七十萬元是開票或現金借
      他們？）八十五年間到八十七年間陸續總共借了七十萬元」、「（你說借七十
      萬元給甲○○錢何來？）我自己賺來的錢、」、「（利息如何算？）一分半，
      但利息一毛未付」、「（對告訴人指述意見？）因我不認識字所以我都是用現
      金拿借他，陸續借他七十萬元」（九十年偵續第六五號第十四頁、第十五頁九
      十年三月二十一日訊問筆錄、同卷第五十三頁、第五十四頁九十年十一月十六
      日訊問筆錄）、「（對告訴人指述有何答辯？）我認識甲○○夫婦七、八年了
      ，我陸續借他們錢，大家好朋友，我都拿現金給他們沒有寫借據，我職業是幫
      人清潔打掃，我借他們現金七十萬元，我要求他們開支票，後來他們開本票，
      他們夫婦約八十七年八月十一日中午要我去拿本票，當天我跟丙○○一起去他
      家，因為我本票不懂，我才跟丙○○一起去看本票，就拿了七十萬元本票回來
      」、「（甲○○欠妳七十萬元有人證、物證？）他陸續跟我借，我沒有證人，
      本票就是證據」（九十年度他字第四四四號偵查卷九十年四月十二日訊問筆錄
      ），被告戊○○於偵查時數度均供述係因丁○○向被告戊○○借款七十萬元而
      由告訴人夫妻共同簽發本件本票，並未供述本件本票係因賭債而簽發，從而公
      訴人認定被告戊○○已坦承本件本票係因賭債而簽發一節，顯與事實不符。
（二）本件被告戊○○前於八十八年十二月六日持本件本票聲請本票裁定聲請強制執
      行，告訴人甲○○與被害人丁○○就本件本票裁定提起債務人異議之訴，經臺
      灣高等法院審理後，認告訴人甲○○夫妻指訴恐嚇情節相異，且互相矛盾，無
      從證明被告戊○○有恐嚇脅迫簽署本票之情事，且告訴人於該民事案件中主張
      八十七年間已清償五十八萬元，何以八十八年以後仍陸續匯款，設若八十七年
      八月十一日所簽發之本件本票，係因被告戊○○恐嚇脅迫所為，何以不及時提
      起告訴，之後仍按月匯款於被告戊○○及其女劉詩韻帳戶內，直至被告戊○○
      於八十八年十一月間提出聲請本票裁定准許強制執行後，告訴人甲○○始於八
      十九年一月五日提出本件告訴，因認告訴人甲○○夫婦稱本件本票係因賭債而
      簽發之本票，及本件本票係遭脅迫而為等情，顯與事實不符，而被告戊○○稱
      因丁○○自八十五年間向被告戊○○借款，並無留下字據，直至八十七年八月
      十一月會帳，丁○○乃與甲○○共同簽發本件面額七十萬元之本票，係出於告
      訴人夫妻自由意志而為，並無恐嚇或脅迫情事，應為可信，據此駁回告訴人甲○○、被害人王秋齡之訴，此有臺灣高等法院於九十一年一月二日九十年度上
      易字第四一七號民事判決在卷可憑，準此，被害人丁○○與被告戊○○之間確
      實有消費借貸之債權債務關係存在至為明確。
（三）再參酌告訴人甲○○於八十九年一月二十五日指訴「（有債務糾紛？）八十五
      年有借，他匯二次約四十多萬元，我至八十七年已還約五十八萬元」（八十九
      年度他字第二一七號偵查卷八十九年一月二十五日訊問筆錄），甲○○於本院
      審理時又改稱「（是否知道你太太與被告黃借款情形？）我不知道，是在簽本
      票之後當天，我太太才告訴我他欠被告黃賭債四五萬」等語，而被害人丁○○
      於本院證述「（之前與被告黃有多少借款？）我們是因為打牌而認識，我們總
      共有大概四○多萬元的借款，被告黃用我的名義簽六合彩沒有先付賭金，如果
      以我名義有中獎的話再抵扣借款，又改稱我也用被告黃的名義簽六合彩，如果
      有中獎的話，也互相抵扣借款，實際上我沒有與被告黃借款拿過現金，都是賭
      債，而且與我先生無關，我先生都不知道我與被告黃之間的賭債，我與被告黃
      的賭債是因六合彩或因打麻將所產生的。我與被告黃各向不同的組頭簽，所以
      才會互用對方的名義簽六合彩」（本院九十一年四月十八日訊問筆錄），告訴
      人甲○○夫妻與被告戊○○間之債務糾紛，告訴人夫妻二人指訴均前後矛盾，
      先稱有借款，之後又改稱與被告戊○○互向為對方簽六合彩所產生之賭債，顯
      然違反常情。綜上各節，告訴人甲○○對本件本票係因欠款或賭債而簽發，前
      後指訴不一。
（四）告訴人甲○○於偵查時指訴「（告被告何事？）恐嚇。八十七年八月十一日，
      她同五人有乙○○等人，到我家（永和市○○街）恐嚇，勒索強迫我們開立本
      票」等語（八十九年度他字第二一七號偵查卷第十八頁、第十九頁八十九年一
      月二十五日訊問筆錄）、「（當天情形？）乙○○帶了五人，連戊○○到我家
      ，要我開本票」、「（與乙○○本來就認識？）不認識」。「（認識戊○○、
      丙○○？）不認識」、「（有聽你太太提過他們？）只有聽過戊○○」、「（
      乙○○資料哪來？）去中和戶政查」、「（乙○○名字哪來的？）我太太說的
      」「（如何知道是中和？）他地緣關係在中和」、「（戊○○與丙○○當天講
      什麼話？）開票前天丙○○帶四、五人去，乙○○他隔天也帶四、五人去」等
      語（參見八十九年偵字一二九六０號第七、八頁、八十九年七月二十六日訊問
      筆錄）、「（告戊○○、丙○○何事？）八十七年八月十一日大約中午的時候
      ，戊○○帶乙○○，還有三位不知名的男子，到臺北縣永和市○○街十巷五弄
      十四號五樓，我之前住的地方，恐嚇開立本票七十萬元、乙○○跟三名男子都
      有講如沒簽本票會對家人不利，並且要我去做工。八十七年八月十日大概下午
      丙○○帶三名不知姓名的男子，一樣到我中興街住所，他們一副流氓的樣子，
      丙○○說如我沒簽本票會對家人不利，並且要我去做工」（九十年他字第四四
      四號偵查卷第三十頁九十年四月十二日訊問筆錄）、「（認識在場乙○○否？
      ）八十五年間戊○○曾帶乙○○到我住處要我把錢匯到乙○○戶頭才認識他們
      」、「（當初為何會簽七十餘萬元本票？）因為戊○○帶一些人到我家後說要
      對帳又恐嚇我們，我們想息事寧人，所以簽七十萬本票給戊○○，當時我們要
      報警，但他們不讓我們報警」「（在場乙○○當天在你們家作何事？）他們一
      進來就坐在我們客廳沙發，並講一些有的沒有的黑道話，而且還咬檳榔，本票
      也是他們帶來的。當時乙○○作勢要打甲○○，然後其他人就過來拉」、「（
      你們夫妻欠戊○○多少錢？）我太太向他四十五萬元，本來就欠四十五萬元」
      、「（你太太欠的為何本票上仍簽名？）因乙○○及旁邊的恐嚇我們，我才簽
      名的。戊○○及丙○○是前一天來說不還錢要押我去做工，隔天乙○○帶一群
      人含戊○○及第三個人又來我家恐嚇我。說要對我家人不利，要我簽下七十萬
      元的本票，其實我四十五萬元早已還清」等語（九十年度偵續字第六五號偵查
      卷第四十九、五十頁、第五十一頁、第五十四頁、九十年五月十六日、九十年
      十一月十六日訊問筆錄），而被害人丁○○於偵查時證述「（八十七年八月十
      一日乙○○有出言恐嚇甲○○？）大約上午十一點（誤載為一點）在永和市○○街十巷五弄十四號五號，乙○○由戊○○帶來，一夥人連同戊○○、乙○○
      共四人，其他二人我不知名字，之前我們欠戊○○四十五萬元，八十六年、八
      十七年之間我們已還清了，後來他們拿空白的本票要我們簽七十萬元，我先生
      要打電話，其中一個人說：你打看看。並且搶電話」、「（妳有聽到乙○○說
      ：「如沒簽本票會對家人不利，並且要強押甲○○去做工？）八十七年八月十
      一日我沒有確定是乙○○有講這句話，但是之前有人打電話有說這些話，誰說
      的我不知道」、「（之前認識乙○○？）不認識」、「（認識戊○○？）大概
      八十四年底認識戊○○，大約八十七年開本票之前，才認識乙○○。是戊○○
      帶乙○○來我家，因為我跟戊○○有金錢往來，我跟戊○○是牌桌認識的，我
      不知戊○○的職業，八十五年起至八十七年（尚未簽本票前），有陸續跟她借
      錢，應該是四十五萬元之內，我都還清」、「是她以對帳為由，一定要我們簽
      七十萬元本票給她」、「（為何認識她，還要簽本票？）因為她帶人到我家，
      大約二、三次，又打電話，我怕小孩子受影響」、「（八十七年八月十日丙○○有帶人去妳中興街住所？有出言恐嚇？）有。丙○○說要押甲○○去南部做
      工，口氣很兇，還說你最好把小孩顧好」等語（九十年度他字第四四四號偵查
      卷第二十二頁、第三十一頁、第三十二頁、九十年三月八日、九十年四月十二
      日訊問筆錄）、「（認識在場乙○○否？）八十五年間戊○○曾帶乙○○到我
      住處要我把錢匯到乙○○戶頭才認識他們」、「（當初為何會簽七十餘萬元本
      票？）因為戊○○帶一些人到我家說要對帳又恐嚇我們，我們想息事寧人，所
      以簽七十萬本票給戊○○，當時我們要報警，但他們不讓我們報警」「（既然
      當時就想報警而沒有報警，為何又延至八十九年後才來本署告？）因為他們後
      來又來恐嚇我們，而且當時也不知道戊○○他們地址，我也有到中正橋派出所
      要告，但警方說不知他們地址無法作筆錄」、「（在場乙○○當天在你們家作
      何事？）他們一進來就坐在我們客廳沙發，並講一些有的沒有的黑道話，而且
      還咬檳榔，本票也是他們帶來的。當時乙○○作勢要打甲○○，然後其他人就
      過來拉」等語（九十年度偵續字第六五號偵查卷第五十頁、九十年五月十六日
      訊問筆錄），告訴人甲○○及被害人丁○○指訴被告戊○○、乙○○前往告訴
      人家中恐嚇之共犯人數、何人出言恐嚇，告訴人夫妻如何認識乙○○等情，均
      互核不符，告訴人夫妻於偵查時之指訴，即有可疑。
（五）本院再度隔離訊問告訴人夫妻，告訴人甲○○指訴「被告在八七年八月一一日
      開票前共來我家二次，八七年八月一○日是被告林及被告黃帶三人共五人來我
      家，大概是早上一○點左右，停留大概一○幾分鐘，被告等進來我家時我在客
      廳，我一直留在客廳與被告等交涉，當時被告林說我太太欠錢，如果我不還錢
      ，要對我小孩不利，我當天第一次看到林，之前不認識，被告林有留寫上姓名
      及大哥大電話的字條給我，其他三人大約四○到三○歲左右，其中一人帶金邊
      眼鏡，約四○歲，我小孩三人都在房間，當天其他三人有作勢要打我，並說要
      打我，被告林說要押我去做工，八七年八月一○日當天所發生的事當天我沒有
      去報警，也沒有告訴我太太去報警，因為當天我不認識這些人，我覺得莫名其
      妙，也沒有受任何損害，所以沒有報警。簽了本票之後五天以內我才向中正橋
      旁永和路的中正派出所報警。八七年八月一一日也是被告江及被告黃帶三人來
      ，大概是上午一一點左右，這次停留半小時，被告來時我躲在廚房，被告等叫
      我出來簽本票，又對我說恐嚇的話，被告江說如果不簽本票，就不放過我，被
      告黃說要對帳為由要我簽本票，我小的二個小孩也在家，因為我要報警，被告
      等不讓我打電話，所以有發生爭吵，第一次沒有發生爭吵，我在開票後匯錢給
      被告是因為被告說要對帳，如果有欠款補齊之後，被告就會將本票還我，但被
      告卻申請本票裁定。我有告訴我太太說我要報警，我太太不知道被告黃住何處
      ，所以無法報警。這二次被告等來之前，有打電話來過，都是我太太接，我太
      太有告訴我被告等有恐嚇要押我去做工，叫我小孩要小心一點，八七年八月一
      一日後大概隔一個月左右，被告黃自己來一次，後來被告江有帶三人來一次，
      都是談要我還錢的事。....... 在八七年八月一○日之前沒有看過被告黃。我
      從偵查庭中檢察官給我壹份傳票，我憑該傳票去戶政事務所調被告江及被告林
      的資料，我從綽號中聯想到匯款單上的人叫乙○○。我有請朋友去查，因為猜
      在永和地區」等語，被害人丁○○則證述「被告黃在八七年八月一一日開票前
      一、二個月由被告黃或自稱丙○○之人打電話到我家，是丙○○說叫我小孩要
      顧好，電話是我接的，我有告訴我先生。八七年八月一○日第一次去我家是大
      概中午，我只認識丙○○及被告黃，帶同四個像黑道的人來我家，大概都二○
      出頭，四人是丙○○帶去的人，是丙○○出言恐嚇，丙○○說「這件事你如果
      不處理，這件是我姐（被告黃）的事，我來處理就好。」旁邊的一人就對丙○○說「老大，這件是我處理就好。」丙○○對我說「若不還錢，將押妳先生去
      山上做工。」其他人在我家吐檳榔汁，當時我們未吃午餐，他們停留大概三○
      分鐘，當時我害怕。我先生有聽到，也很害怕。我先生說他有去報警，我先生
      大概當天晚上或第二天早上去報警，但好像沒有受理。當時我小孩也在，我有
      三個小孩，我兒子一人約一八歲，女兒二人約一一歲，我兒女都在房中，被告
      等人來時，我先生本來在客廳，就進去房間，我先生在房間有聽到被告等人恐
      嚇言詞時，就出來到客廳，被告等人進我家約四、五分鐘就恐嚇我。八七年八
      月一一日中午大概一一點左右，尚未吃午餐時，被告黃與江帶四人來我家，停
      留大概三○分鐘，這一次有爭吵，因為我先生要打電話報警，被制止才爭吵，
      被告江對我說「我已經帶很多人來，沒開本票會讓你不好過。」這次我先生從
      被告進來就一直在客廳。其他人作勢要打我先生，被告黃有制止，被告江叫被
      告黃出去陽台，當時我家中只有我與我先生在，我沒注意到我兒子是否在家，
      事後我不知道我先生有無報警，因為我們認識被告黃，但不知被告黃的地址，
      所以我們沒辦法報警。被告黃  共來我家只有這二次，就是八七年八月一○日
      及八七年八月一一日，二次都是來六個人，其他是被告黃及被告林用電話講一
      些恐嚇的話，叫我先生路頭路尾要注意。是丙○○在電話中講要押我先生去做
      工」、「（被告等是否來你家兩次？）八七年八月一一日之後被告等就沒有來
      我家，匯款金額是我任意匯款的，被告黃拿到本票之後只有打電話向我要錢，
      被告等三人就沒有再帶人到我家要錢。在八七年八月一一日我先生原本在廚房
      洗手，不是躲在廚房，是被告叫我先生來客廳處理，我先生是因為怕我有意外
      且是被強迫出來簽本票。第一批人（八七年八月一○被告林帶來）是二○幾歲
      ，第二批人（八七年八月一一日被告江帶來）年紀比較大，被告林自稱丙○○
      ，當天來沒有留下大哥大等資料給我，沒有要我跟他聯絡」（本院九十一年四
      月十八日訊問筆錄），告訴人夫妻對於恐嚇之情節，就被告戊○○帶同之共犯
      人數及其共犯之年紀，告訴人甲○○是否感到害怕、甲○○在場之情形、告訴
      人夫妻如何得知丙○○、乙○○之姓名及地址、被告戊○○在簽完本票後是否
      曾到告訴人家中等情節描述完全不符，從而告訴人夫妻二人之指訴顯有重大瑕
      疵，不足採信。
（六）按測謊之鑑驗，係就受測人對相關事項之詢答，對應其神經、呼吸、心跳等反
      應而為判斷測謊，其鑑驗結果有時亦因受測人之生理、心理因素而受影響，該
      鑑驗結果固可為審判之參考，但非為判斷之唯一及絕對之依據，鑑驗結果是否
  可採，應由法院斟酌取捨。（最高法院八十五年度台上字第五七九一號判決參
      照），告訴人夫妻之指訴既有前開所述之重大瑕疵，告訴人之指訴即不足以作
      為認定被告二人有罪之證據，從而公訴人以測謊報告，作為認定被告戊○○、
      乙○○二人有罪之證據，顯非可採。
（七）綜上所述，被告戊○○於偵查時之供述、告訴人甲○○之指訴、被害人丁○○
      之證詞、法務部調查局九十一年一月四日調科參字第九○○七九五二五號測謊
      報告、本件本票等證據，均不得直接作為認定被告有罪之證據，已如前述，揆
      諸前開判例，苟積極證據不足為不利於被告事實之認定時，即應為有利於被告
      之認定，更不必有何有利之證據。此外，本院復查無其他積極證據足認被告戊○○有何恐嚇危害安全罪、被告戊○○、乙○○有何恐嚇取財之犯行，自屬不
      能證明被告二人犯罪，依據首開法條說明，爰為被告二人均無罪之諭知。
據上論斷，應依刑事訴訟法第三百零一條第一項，判決如主文。
本案經檢察官謝宗甫到庭執行職務。
中      華      民      國    九十一年      五      月    二十二    日
                                      臺灣板橋地方法院刑事第六庭
                                          法  官  徐玉玲
右正本證明與原本無異。
如不服本判決應於送達後十日內向本院提出上訴狀。
                                          書記官  陳映孜
中      華      民      國    九十一    年      五      月    二十二    日
